臺灣花蓮地方法院刑事判決　　　　　　　 99年度易字第297號
公　訴　人　臺灣花蓮地方法院檢察署檢察官
被　　　告　高偉
　　　　　　高秋華
上列被告等因竊盜等案件，經檢察官提起公訴（99年度偵字第21
70號），本院判決如下：
    主  文
高偉共同犯攜帶兇器竊盜罪，共貳罪，均累犯，各處有期徒刑
拾月。應執行有期徒刑壹年肆月。
高秋華共同犯攜帶兇器竊盜罪，共貳罪，均累犯，各處有期徒刑
捌月。應執行有期徒刑壹年。
    事  實
一、高偉曾於民國96年間因竊盜、侵占案件，經本院以96年度
    花簡字第479號就竊盜部分2罪，各判處有期徒刑3 月；就侵
    占部分，判處拘役40日，嗣經本院以96年度聲減字第1091號
    裁定，分別減刑並定其應執行為有期徒刑2月、拘役20 日。
    復又因違反毒品危害防制條例案件，經本院以96年度訴緝字
    第24號判處有期徒刑4 月，上開竊盜、毒品案件，又經本院
    以97年度聲字第3號裁定定其應執行刑為有期徒刑6月確定。
    復於97年間因竊盜案件，經本院以97年度花簡字第103 號判
    處有期徒刑3月確定，經接續執行，於97年10月15 日縮刑期
    滿執行完畢。高秋華前曾於96年間，因毒品、詐欺案件，經
    本院以96年度訴字第310號判處應執行有期徒刑5月確定；復
    於97年間因偽造文書、竊盜案件，經本院以97年度簡字第77
    號判處有期徒刑2月、拘役40日。又因毒品案件，經本院以9
    7年度花簡字第871號判處有期徒刑4 月。前開偽造文書及毒
    品案件，嗣經本院以97年度聲字第831 號裁定定其應執行刑
    為有期徒刑5月確定，經接續執行，於98年1月20日縮刑期滿
    執行完畢。
二、高偉、高秋華詎均不知悔改，於98年10月初某日18、19時
    許，由高偉騎乘高秋華之母高阿美所有車牌號碼 785-CMR
    號普通重型機車搭載高秋華，在花蓮縣新城鄉○里○街5之1
    號旁空地，因見潘振球之車牌號碼OQ-822號曳引車無人看管
    ，遂共同基於為自己不法所有之犯意聯絡，由高秋華把風，
    高偉以對人之生命、身體具有危險性之螺絲起子、扳手、
    老虎鉗等工具竊取上開車輛之電瓶2 個，得手後持往位在花
    蓮縣吉安鄉○○路○段42號之家華資源回收場，以新臺幣（
    下同）1,664元代價加以變賣；復於同年月初某日20、21 時
    許，在花蓮縣新城鄉○○村○○街141 號前，再由高秋華把
    風，高偉以上開工具竊盜王連發所有之車牌號碼MW-069號
    曳引車之電瓶2個，得手後亦持往上開家華資源回收場，以7
    28元代價變賣之。
三、案經潘振球訴由花蓮縣警察局花蓮分局報告臺灣花蓮地方法
    院檢察署檢察官偵查起訴。
    理  由
壹、證據能力部分：按被告以外之人於審判外之言詞或書面陳述
    ，除法律有規定者外，不得作為證據。又被告以外之人於審
    判外之陳述，經當事人於審判程序同意作為證據，法院審酌
    該言詞陳述或書面陳述作成時之情況，認為適當者，亦得為
    證據。當事人、代理人或辯護人於法院調查證據時，知有第
    159條第1項不得為證據之情形，而未於言詞辯論終結前聲明
    異議者，視為有前項之同意，刑事訴訟法第159條第1項及第
    159條之5分別定有明文。查被告對證人潘振球、王連發於警
    詢時陳述之證據能力，於本院準備程序中表示沒有意見，迄
    於本案言詞辯論終結前亦未聲明異議，本院審酌該等陳述並
    無違法取證及證明力明顯過低之瑕疵，參諸上開規定，認證
    人於警詢時之陳述具有證據能力。次按被告以外之人於偵查
    中向檢察官所為之陳述，除顯有不可信之情況者外，得為證
    據，刑事訴訟法第159條之1第2 項定有明文。所謂不可信性
    情況，法院應審酌被告以外之人於陳述時之外在環境及情況
    ，例如：陳述時之心理狀況、有無受到外力干擾等，以為判
    斷是否有形式上顯然不可採信之依據。查證人潘振球、王連
    發於檢察官偵查時，係以證人之身份陳述，經告以具結義務
    後，經證人同意作證並經具結，其係於負擔偽證罪之處罰心
    理下證述，並以具結擔保其供述之真實性，又無受其他不當
    外力干擾之情形，是上揭證人於偵查中在檢察官面前具結所
    為之證述，查無顯然不可信之情況，依上開刑事訴訟法第15
    9條之1第2 項規定，得為證據。又本案認定事實所引用本件
    卷證所有之證據（文書證據、物證等），檢察官、被告並未
    主張排除前開證據之證據能力，且迄於本院言詞辯論終結前
    均未表示異議，本院審酌前開書證、物證並無證據證明係公
    務員違背法定程式所取得，亦無刑事訴訟法第159條之4規定
    顯有不可信之情況與不得作為證據之情形，是本案認定事實
    所引用本件卷證所有之證據，均認為有證據能力，合先敘明
    。
貳、實體部分：
一、訊據被告高偉、高秋華均坦承有竊取上開潘振球、王連發
    等人曳引車上之電瓶，惟均辯稱竊取王連發所有前揭電瓶時
    ，被告高偉並未攜帶任何工具；被告高偉另辯稱：本案
    均係伊於警時主動供出而自首云云。惟查：
    (一)上開被告2人坦承確有竊取潘振球、王連發2人曳引車上之
      電瓶4 個，並加以變賣等情，除有核與被告自白相符之證
      人即被害人潘振球、王連發於警詢、偵查中及本院審理時
      之證述外，復有廢棄物資源回收切結書、現場照片12張、
      贓物認領保管單1份在卷可稽，足見被告2人此部分之自白
      ，應與事實相符，堪以採信。
    (二)證人王連發於本院審理時證稱：伊車子的電池被偷走2 個
      ，伊電瓶有用夾子固定，夾子無法徒手鬆開，可能需要扳
      手才能打開，因為夾子是用螺絲鎖住的，電瓶上的電線都
      是用螺絲鎖在電瓶上，其中有1 條電線被剪斷的地方缺口
      是平的，其他的電線應該是用螺絲起子拔的等語，就遭竊
      電池之情形證述明確，且核與其於警詢及偵查中所證述之
      情節相符。而電線係遭利器剪斷或係徒手猛拔斷裂或係鬆
      開固定之螺絲而竊得，現場遺留之跡證截然不同，一般人
      均能加以辨識，證人王連發上開證述先後一致又與常情無
      違，應為可信。況先到案之被告高秋華於警詢時亦供稱：
      此二件竊盜案，係伊與被告高偉攜帶自備的螺絲起子、
      扳手、老虎鉗所為等語。足見被告2 人嗣又辯稱：在竊取
      證人王連發之電瓶時，並未攜帶任何工具云云，無非卸責
      之詞，難以採信。
    (三)證人即承辦本案警員盧星有於本院審理時到庭證稱：當時
      伊偵辦案外人劉建華涉及花蓮地區與吉安地區電瓶竊案，
      所以聲請搜索票搜索家華資源回收場查贓，當時伊就有發
      現署名林美玲的人有到該資源回收場賣電瓶，因為伊有帶
      同劉建華到資源回收場給負責人指認，負責人說除了劉建
      華外，還有一男一女一起曾去賣電瓶，所以伊就問負責人
      「林美玲」是誰，負責人說他不認識，但是負責人說「林
      美玲」有跟劉建華一起來賣電瓶，經訊問劉建華之後，劉
      建華才供出「林美玲」就是被告高秋華，所以我們才去監
      獄借提被告高秋華，後來被告高秋華到案之後，就供出本
      案是與被告高偉一起行竊。所以伊除了帶著被告高秋華
      去行竊現場外，也在現場附近詢問有無曳引車停放該處失
      竊，才找出被害人，後來才去借提被告高偉等語。就本
      案查獲之過程證述明確，復與被告2 人警詢筆錄所訊問時
      間先後相符，堪予憑採。足見，被告高偉辯稱本案係其
      自行供出而自首云云，並不足採。
    (四)綜上所述，本案被告2 人確有持螺絲起子、扳手、老虎鉗
      等工具竊取潘振球、王連發曳引車上電瓶共4 個等情，應
      堪認定，本案事證明確，自應依法論科。
二、按行為後法律有變更者，適用行為時之法律；但行為後之法
    律有利於行為人者，適用最有利於行為人之法律，刑法第 2
    條第1項定有明文。被告行為後，刑法第321條業於100年1月
    26日修正公布，並於100年1月28日施行。修正前刑法第 321
    條第1項規定：「犯竊盜罪而有左列情形之一者，處6月以上
    、5 年以下有期徒刑：一、於夜間侵入住宅或有人居住之建
    築物、船艦或隱匿其內而犯之者。二、毀越門扇、牆垣或其
    他安全設備而犯之者。三、攜帶兇器而犯之者。四、結夥三
    人以上而犯之者。五、乘火災、水災或其他災害之際而犯之
    者。六、在車站或埠頭而犯之者。」，修正後則規定：「犯
    竊盜罪而有下列情形之一者，處6月以上、5年以下有期徒刑
    ，得併科新臺幣10萬元以下罰金：一、侵入住宅或有人居住
    之建築物、船艦或隱匿其內而犯之者。二、毀越門扇、牆垣
    或其他安全設備而犯之者。三、攜帶兇器而犯之者。四、結
    夥三人以上而犯之者。五、乘火災、水災或其他災害之際而
    犯之者。六、在車站、埠頭、航空站或其他供水、陸、空公
    眾運輸之舟、車、航空機內而犯之者。」，修正後之法定刑
    增訂「得併科新臺幣10萬元以下罰金」，亦即依修正後之規
    定，得併科罰金，對行為人較為不利。是經比較修正前、後
    之規定，自以修正前之規定較有利於被告，應依刑法第2 條
    第1項前段之規定，適用被告行為時即修正前之刑法第321條
    第1項規定。
三、螺絲起子、扳手、老虎鉗等器具，一般均為鐵製、質地甚為
    堅硬，本案被告高偉持之上揭工具，足以剪斷曳引車電瓶
    電線，自堪認對人之生命、身體造成危害，而屬兇器無訛。
    是核被告高偉、高秋華所為，均係犯刑法第321條第1項第
    3 款之攜帶兇器竊盜罪。被告高偉、高秋華就上揭攜帶兇
    器竊盜罪，均有犯意之聯絡與行為之分擔，皆為共同正犯。
    又被告2人所犯攜帶兇器竊盜2罪，犯意各別，行為互殊，應
    分論併罰。查被告高偉、高秋華分別有如事實欄一、所示
    之前案及執行記錄，有卷附之臺灣高等法院被告前案紀錄表
    2份在卷可按，被告2人受有期徒刑之執行完畢，5 年以內故
    意再犯本案有期徒刑以上之2罪，均為累犯，皆應依刑法第4
    7條第1項加重其刑。爰審酌被告高偉、高秋華均有前科紀
    錄，素行非佳，竊取被害人財物，犯罪之手段、動機、目的
    、所竊取財物之價值，造成被害人不便及財產損失，及犯罪
    未能全然坦承犯行等一切情狀，分別量處如主文所示之刑，
    並分別定渠等應執行刑。至被告2 人持以供本案犯罪所用之
    螺絲起子、扳手、老虎鉗，並未扣案，復非義務沒收之物，
    為免將來執行困難，爰不諭知沒收，併此敘明。
據上論斷，應依刑事訴訟法第299條第1項前段，刑法第2條第1項
前段、第28條、第47條第1項、第51條第5款，修正前刑法第 321
條第1項第3款，判決如主文。
本案經檢察官陳玫琪到庭執行職務。
中    華    民    國   100    年    3     月    15    日
                  刑事第一庭    法  官  林恒祺
以上正本證明與原本無異。
如不服本判決應於收受送達後10日內向本院提出上訴書狀，並應
敘述具體理由。其未敘述上訴理由者，應於上訴期間屆滿後20日
內向本院補提理由書(均須按他造當事人之人數附繕本)「切勿逕
送上級法院」。告訴人或被害人如對於本判決不服者，應具備理
由請求檢察官上訴，其上訴期間之計算係以檢察官收受判決正本
之日期為準。
中    華    民    國   100    年    3     月    15    日
                                書記官
附錄本案論罪科刑法條：
中華民國刑法第321條
犯竊盜罪而有左列情形之一者，處6月以上、5年以下有期徒刑：
一、於夜間侵入住宅或有人居住之建築物、船艦或隱匿其內而犯
    之者。
二、毀越門扇、牆垣或其他安全設備而犯之者。
三、攜帶兇器而犯之者。
四、結夥三人以上而犯之者。
五、乘火災、水災或其他災害之際而犯之者。
六、在車站或埠頭而犯之者。
前項之未遂犯罰之。